【裁判字號】    89,交訴,170
【裁判日期】    900131
【裁判案由】    過失致死
【裁判全文】
臺灣彰化地方法院刑事判決                        八十九年度交訴字第一七號
    公  訴  人  臺灣彰化地方法院檢察署檢察官
    被      告  甲○○
右列被告因過失致死案件，經檢察官提起公訴（八十九年度偵字第六一三八號），本
院判決如左：
        主  文
甲○○因過失致人於死，處有期徒刑伍月，如易科罰金，以佰元折算壹日。緩刑貳
年，緩刑期內付保護管束。
        事  實
一、甲○○前未曾犯罪受有期徒刑以上刑宣告之紀錄。其違反道路交通安全規則第一
    百十四條第二款，飲用酒類後，其吐氣所含酒精濃度超過每公升０．二五毫克
    （０‧二五ｍｇ／Ｌ）以上，不得駕車之規定，於民國（下同）八十八年三月七
    日晚間，飲用清香酒後（案發後測試其呼氣酒精濃度達０‧六三ｍｇ／Ｌ），仍
    駕駛牌照號碼ＰＡ—三八三九號自小客車，自彰化縣溪州鄉往田中鎮方向行駛。
    於當晚上十時十五分許，途經彰化縣田中鎮○○路○段中州西幹二二往西十五‧
    五公尺處時，本應注意車前狀況，如行駛在後，應保持與前車間隨時可以煞停之
    距離，並隨時採取必要安全措施，依當時情形，並無不能注意之情事，適因菲律
    賓國籍來我國工作之Lagua Vi -ctor Talay騎乘腳踏車在同向前方，亦疏於注意
    ，貿然由慢車道侵入快車道，甲○○因醉酒醉後，注意力不能集中，疏於提防車
    前意外狀況，致未能及時採取煞停及閃避等必要措施，其所駕之汽車乃自後撞擊
    該菲律賓國人所騎之腳踏車，致使該菲律賓國人失衡而倒地，因而人受有頭部外
    傷併顱內出血等傷害，經護送至私立仁和醫院急救已無生命現象（據台灣彰化地
    方法院檢察署相驗屍體證明書記載，死亡時間為八十八年三月七日二十二時十五
    分許，被害人實際上無生命現象之確切時間無從查悉）。甲○○於肇事後，即委
    由附載偕行之鄭獻宗聯絡救護車送該菲律賓國人就醫，並未經偵查機關發覺前，
    即主動向警員報明其為肇事者，並接受偵查、審判。
二、案經彰化縣警察局田中分局報請臺灣彰化地方法院檢察署檢察官相驗後偵查起訴
    。
        理  由
一、右揭事實，訊據被告甲○○（以下簡稱被告）供認在卷，經查：被告於右揭時、
    地，因飲酒後呼氣達０‧六三ｍｇ／Ｌ，乃駕車不慎撞擊前開菲律賓國人所騎之
    腳踏車，致使該菲律賓國人失衡而倒地，因而人受有頭部外傷併顱內出血，不及
    醫治即引起死亡結果等事實，除據被告自白在卷外，並經目擊證人即為被告駕車
    附載同行之鄭獻宗證述無訛及該菲律賓國人之僱主蕭世寬指訴在卷，復有酒精測
    定值報告一紙、肇事後之現場照片八幀、警製道路交通事故調查報告表、私立仁
    和醫院出具之診斷書及台灣彰化地方法院檢察署檢察官督同檢驗員相驗後，製作
    之勘驗筆錄、驗斷書及相驗屍體證明書等件在卷可按，足認無訛。按汽車在同一
    車道行駛時，除超越前車外，後車與前車之間應保持隨時可以煞停之距離，且汽
    車行駛時，駕駛人應注意車前狀況，並隨時採取必要之安全措施，再飲酒後其吐
    氣所含酒精成份超過每公升○‧二五毫克以上者，不得駕車；道路交通安全規則
    第九十四條第一項、第三項、第一百十四條第二款分別定有明文。揆之被告飲酒
    後呼氣達０‧六三ｍｇ／Ｌ，仍駕車，且未注意車前狀況，並保持安全距離，而
    自後撞擊同向在前之腳踏車，顯未遵守前開道路交通安全規則之規定甚明。且參
    諸當時並無不能注意之情事，即難謂已盡注意之義務。又其於肇事後經測試其呼
    氣之酒精濃度值既高達每公升０．六三毫克，應認已至酒醉之狀態，方符事理及
    法理之平。復經本院囑託台灣省彰化縣區車輛行車事故鑑定委員會鑑定亦表示：
    喇古雅（即該菲律賓國人之中文譯名）騎腳踏車貿然侵入快車道，為肇事主因；
    甲○○酒後駕駛自小客車未注意車前狀況，為肇事次因等語，有該鑑定委員會八
    十九年十二月十二日彰鑑字第八九０七一三號函附鑑定意見書附卷可資參酌（見
    本院審理卷）。又據上開事證情況研判，該被害之菲律賓國人確係因被告之過失
    行為，致使頭部受傷併頭顱內出血，不及醫治，而引起死亡之結果，二者間顯有
    相當因果關係。是本案事證明確，被告犯行足以認定。
三、核被告所為，係犯刑法第二百七十六條第一項之過失致死罪。其因酒醉駕車，因
    而致人於死亡，應依道路交通管理處罰條例第八十六條第一項規定加重其刑。又
    查被告肇事後，在有偵查犯罪職權之機關或公務員發覺其為犯人前，即主動向警
    員報明其為駕車肇事之人而自首，業經被告供明在卷，並有警製道路交通事故調
    查報告表在卷可稽，其對於未發覺之罪自首而受裁判，應依刑法第六十二條前段
    之規定，減輕其刑。按行車未遵守交通規則，而過失致人於死之行為，雖非如故
    意行為之惡性重大，但因被告一時怠忽，驟然釀成此悲劇，死者家屬之精神、心
    理必受嚴重創傷，內心之悲痛、遺憾，經久無以平息、彌補，被告之罪責，誠不
    能等閒視之，本應量以相當刑度，不宜輕縱，用彰社會正義，始稱公允。惟法院
    衡量被告之刑責，就被害人對犯罪事實之發生有無相當之因素及責任一節，及被
    告犯後之品性表現，則不可恝置不論。斟酌本案被害人騎乘腳踏車未沿路緣行駛
    ，貿然侵入快車道，其對事故之發生，確有相當程度之過失，可認係肇事主因。
    易言之，倘被害人己方稍加注意，當可防免事故之發生，而不致有死亡之情事。
    固然，「人死為尊，不怨其生前非」為我國社會傳統之恕道觀念，況被害人隻身
    來我國謀生不幸慘遭橫禍亡故，其情殊值矜憫，誠不忍再責難其生前行為之不當
    ，惟衡之被告違規之情節，及肇事後，迅即協助護送被害人就醫，以救人為急要
    ，顯認其並非無「尊重、珍惜生命」觀念，其犯行之惡性，尤難與「泯滅人性、
    橫行霸道」之徒等視同論，自不宜從重量刑，但斟酌被告係違反規定酒醉駕車肇
    致命案之情節，顯不能僅科處拘役，方符認事、論理及用法之平。爰審酌素行、
    行為所生之危害、肇事之情節、過失程度、肇事後亦協助護送被害人就醫並已與
    被害人家屬達成和解（見本院審理卷附和解書影本），犯後之態度良好等一切情
    狀，量處如主文所示之刑。又查被告前未曾受有期徒刑以上刑之宣告，有本院被
    告全國前案紀錄表及台灣彰化地方法院檢察署刑案資料查註紀錄表足稽，其因一
    時怠忽而罹刑章，信經此次偵審及刑之宣告後，當能知所警惕，且斟酌本件交通
    事故，並非全然係由於被告之過失所肇致，而被告犯後亦坦承示悔，並已被害人
    方面達成和解，如前述，又衡之被告方值青年，工作事業、家庭婚姻亟待努力經
    營，猶如旭日東昇之際，倘因此即宣付入監執行所宣告之刑，被告之前程將受嚴
    重影響，其個人及家屬之生活頓失依恃，是本院認所宣告之刑以暫不執行為適當
    ，併諭知緩刑二年，以期其自新、自勵，用觀後效。另鑒於被告於酒後猶然駕車
    肇事致人於死，如未於緩刑期間內施以適當之教育與約束，誠難改變其習性，為
    促其培養戒慎之生活態度及建立自愛愛人之觀念，免其往後貽誤自陷，爰併諭知
    在緩刑期內付保護管束。
四、末按服用毒品、麻醉藥品、酒類或其他相類之物，不能安全駕駛動力交通工具而
    駕駛者，不論有無致人於死或傷，均應論以公共危險罪，處一年以下有期徒刑、
    拘役或三萬元以下罰金，固經新修正之刑法第一百八十五條之三所明文規定，但
    該增訂條文係於八十八年四月二十一日甫經總統公布施行，而本案被告酒醉駕駛
    之事實情節，雖顯合於該罪名之構成要件，但因其行為事實發生之時間係在該條
    文生效施行之前，被告於行為時顯不能預知事發後所訂定之法律，難課其遵守奉
    行，自應依刑法第二條但書之規定，不論以上開公共危險罪，附此敘明。
據上論斷，應依刑事訴訟法第二百九十九條第一項前段，刑法第二百七十六條第一項
、第六十二條前段、第四十一條、第七十四條第一款、第九十三條第一項，道路交通
管理處罰條例第八十六條第一項，罰金罰鍰提高標準條例第一條前段、第二條，判決
如主文。
中      華      民      國    九十      年      一      月    三十一    日
                                臺灣彰化地方法院刑事第一庭
                                        法      官  蔡  紹  良
右正本證明與原本無異。
如不服本判決，應於判決送達後十日內向本院提出上訴狀( 須附繕本 )。
告訴人或被害人對於判決如有不服具備理由請求檢察官上訴者，其上訴期間之計算係
以檢察官收受判決正本之日期為準。
                                        法院書記官  王  惠  嬌
中      華      民      國    九十      年      二      月      二      日
刑法第二百七十六條
因過失致人於死者，處二年以下有期徒刑、拘役或二千元以下罰金。
從事業務之人，因業務上之過失犯前項之罪者，處五年以下有期徒刑或拘役，得併科
三千元以下罰金。


司法院資訊處製作；財團法人民間司法改革基金會備份。
